臺灣高等法院臺中分院刑事裁定　　　　 96年度交抗字第192號
抗　告　人
即原處分機　交通部公路總局臺中區監理所
關
受 處分 人　甲○○
上列抗告人因受處分人違反道路交通管理處罰條例聲明異議案件
，不服臺灣臺中地方法院中華民國96年1月31日所為裁定（96年
度交聲字第63號），提起抗告，本院裁定如下：
    主  文
原裁定撤銷，發回臺灣臺中地方法院。
    理  由
一、抗告意旨略以：依違反道路交通管理事件統一裁罰基準及處
    理細則第44條規定：「違反道路交通管理事件行為人，未依
    規定自動繳納罰鍰，或未依規定到按聽候裁決，處罰機關應
    於2個月內依基準表逕行裁決之」，有關2個月內裁決之訓示
    規定，本所無意違反，且行政程序法之施行為確保民眾權益
    ，為完成送達前所為之裁決無效，依法於5年內執行應是對
    民眾有利，凡違反道路交通管理處罰條例案件之逾2個月以
    上裁決者，應仍屬行政程序法第131條第1項及行政執行法第
    7條第1項所規定之5年執行時效內，該行政處分依法應屬有
    效。又行政罰法於民國（下同）94年1月14日通過，95年2月
    5 日施行，行政罰法第27條第1項「行政罰之裁處權，因3年
    期間之經過而消滅」，惟本案係行政罰法施行前之案件，依
    據行政罰法第45條規定「本法施行前違反行政法上義務之行
    為應受處罰而未經裁處，於本法施行後裁處者，除第15條、
    第16條、第18條第2項、第20條及第22條規定外，均適用之
    。前項行政罰之裁處權時效，自本法施行之日起算」，本案
    非行政罰法第45條所列第15條、第16條、第18條第2項、第
    20條及第22條之範圍，故本所依法處罰鍰新台幣1萬2千元並
    吊銷駕駛執照1年，應無疑義等語。
二、經查，本案係台中縣警察局霧峰分局於92年11月10日15時許
    ，在太平市○○路與長龍路口處查獲受處分人駕駛OD－3730
    號自小客車有「未帶駕照駕車」之違規，遂以中縣警交字第
    HB0000000號舉發違反道路交通管理事件通知單舉發。受處
    分人甲○○正確違規事實應為駕照吊扣期間開車（吊扣期間
    ：92.4.22～93.4.21），原處分機關遂於96年1月2日以中監
    違字第裁60－HB0000000號裁決書改以受處分人「駕駛執照
    吊扣期間駕車者」違規，裁處罰鍰新台幣1萬2千元整、吊銷
    駕駛執照、1年內禁考，逾期則依裁決書處罰主文規定裁處
    。原裁定意旨則略以：本件受處分人遭舉發違規時間為92年
    11月10日，原處分機關竟遲至96年1月2日始對該違規案件作
    出裁決，距違規行為之日已逾3年多之久，此有卷附舉發違
    反道路交通管理事件通知單及違反道路交通管理事件裁決書
    等可稽，顯逾違反道路交通管理事件統一裁罰標準及處理細
    則第44條第1項裁決期限之規定且屬情節重大，遍閱全卷亦
    難認原處分機關此番延宕有何正當、合理之理由，則原處分
    機關對異議人所為之裁決顯已違反行政程序法第6條所揭櫫
    之平等原則而違反情節重大，是其處分難認屬合法。況且，
    行政罰法業於94年1月14日經立法院三讀通過，於94年2月5
    日公布，並於95年2月5日施行，雖行政罰法於舉發當時尚未
    公布施行，惟觀之行政罰法第27條第1項規定：「行政罰之
    裁處權，因3年期間之經過而消滅。」及參照該條立法意旨
    ：「本條係有關行政罰裁處權時效之規定。按行政罰裁處權
    之行使與否，不宜懸之過久，而使處罰關係處於不確定狀態
    ，影響人民權益，惟亦不宜過短，以免對社會秩序之維護有
    所影響，爰於第1項定其消滅時效為3年。第2項並就時效之
    起算點加以明定，以杜紛爭。至行政罰之執行時效，則依行
    政執行法第7條第1項規定處理。」可知，原處分機關對於違
    反道路交通管理事件行為人，其是否行使裁罰權，實不宜久
    懸不決，而使處罰關係處於不確定狀態，致影響人民權益。
    據此，行政罰法於舉發當時雖尚未公布施行，然原處分機關
    於本案裁決時，該法既已公布施行，即應適用該法第27條有
    關行政罰裁處權時效之規定，以審酌主管機關之處分。因認
    原處分機關對受處分人甲○○所為之裁處，即非適法，爰裁
    定撤銷原處分並另為受處分人不罰之諭知。
三、原審裁定固非無見，惟按行政罰法於94年1月14日經立法院
    三讀通過，並經總統於同年2月5日公佈，依該法第46條規定
    ，本法自公布後1年施行，則行政罰法自95年2月5日施行。
    而道路交通管理處罰條例所定罰鍰、吊扣吊銷證照、記點等
    裁罰，本屬行政罰法所稱行政罰之性質，是其裁罰自有行政
    罰法規定之適用。又行政罰法第27條第1項規定：「行政罰
    之裁處權，因3年期間之經過而消滅」，第2項規定：「前項
    期間自違反行政法上義務之行為終了時起算」。另同法第45
    條第1項規定：「本法施行前違反行政法上義務之行為應受
    處罰而未經裁處，於本法施行後裁處者，除第15條、第16條
    、第18條第2項、第20條及第22條規定外，均適用之」，第2
    項規定：「前項行政罰之裁處權時效，自本法施行之日起算
    」，揆諸本條（即行政罰第45條）之立法意旨，似採不溯既
    往原則，是於該法施行前違反行政法上義務之行為應受處罰
    而未經裁處者，裁處權時效自該法施行之日起算，準此，本
    件係行政罰法施行前之違規行為，依該法第45條第2項規定
    ，裁處權之3年時效，似應自95年2月5日起算，則本件係台
    中縣警察局霧峰分局於92年11月10日15時在太平市○○路與
    長龍路口處查獲受處分人駕駛OD－3730號自小客車有「未帶
    駕照駕車」之違規，於95年2月5日行政罰法施行前，未經裁
    處，嗣於96年1月2日行政罰法施行後始為原處分機關裁決，
    依前開行政罰法第45條第2項規定，本件原處分機關所為本
    件之裁罰，尚未逾法定之3年時效期間，原審裁定意旨認為
    依行政罰法規定本件之裁處違反行政罰法第27條之時效規定
    云云，尚有研議之處，抗告意旨指摘原裁定不當，為有理由
    ，應由本院將原裁定撤銷，發回原審法院另為適當之裁定。
四、據上論結，應依道路交通案件處理辦法第26條，刑事訴訟法
    第413條前段，裁定如主文。
中　　華　　民　　國　　96　　年　　3 　　月　　29　　日
            刑事第七庭    審判長法　官  林  榮  龍
 　　　　　　　　　　　　 　　　法  官  鄭  永  玉
 　　　　　　　　　　　　 　　　法  官  江  錫  麟
上列正本證明與原本無異。
不得再抗告。
                                書記官  劉  建  智
中　　華　　民　　國　　96　　年　　3 　　月　　30　　日
